【裁判字號】    89,上易,1472
【裁判日期】    891011
【裁判案由】    傷害等
【裁判全文】
臺灣高等法院高雄分院刑事判決                  八十九年度上易字第一四七二號
    上  訴  人
    即  被  告  甲○○
右上訴人因傷害等案件，不服臺灣高雄地方法院八十九年度易字第三一四號中華民國
八十九年六月七日第一審判決（起訴案號：臺灣高雄地方法院檢察署八十八年度偵字
第二八九一Ｏ號），提起上訴，本院判決如左：
      主  文
上訴駁回。
      事  實
一、甲○○與乙○○（業經原審判處有期徒刑貳月確定）於民國八十八年十月二十五
    日二十時十五分許，在高雄市○○○路六十八之二號人行道上前，因行車糾紛而
    發生爭執，甲○○心生不滿，竟公然以英文「FUCK YOU」及「脫光光丙我幹妳」
    等足以侮辱乙○○之言語，怒罵乙○○使之難堪。乙○○聞言憤怒，出手毆傷甲
    ○○，甲○○在乙○○再欲出手毆打之際，另出於傷害之故意，還手撥開並推倒
    乙○○，致乙○○受有左臉頰六×八公分之瘀傷、下嘴唇表皮約Ｏ‧五公分之撕
    裂傷及左上臂二×三公分之瘀傷。
二、案經乙○○訴由高雄市政府警察局新興分局報請臺灣高雄地方法院檢察署檢察官
    偵查起訴。
      理  由
一、訊據被告甲○○固坦承於右揭時地與告訴人乙○○因行車糾紛發生爭執，惟矢口
    否認涉有右揭傷害及公然侮辱犯行，辯稱：伊並未打告訴人乙○○，係告訴人乙
    ○○打伊時，伊將其手架開，可能伊本身學過功夫，用力太大，使其受傷，伊只
    是架開告訴人，告訴人自己跌倒在地受傷，且伊並未以英文「FUCK YOU」及「脫
    光光丙我幹妳」等語辱罵告訴人乙○○，係告訴人乙○○罵伊，伊僅說：「像她
    這樣，我對她也不會有興趣」等語，並無傷害及公然侮辱之行為云云。
二、惟查：
（一）右揭傷害事實，迭據告訴人乙○○於警訊及原審審理時指述綦詳，並有告訴人
      乙○○於八十八年十月二十五日前往高雄市立大同醫院急診之診斷證明書一紙
      附於警卷足憑，參以被告甲○○於本院審理中既已承認其有用手架開告訴人，
      告訴人因而跌倒在地受傷（見本院八十九年九月二十六日審判筆錄），於原審
      中復承認有用手推開告訴人乙○○，推到臉的部位，告訴人乙○○坐倒在地（
      見原審八十九年四月十九日訊問筆錄），於警訊時亦承認要將告訴人乙○○之
      手撥開，打到告訴人乙○○之臉頰（見八十八年十月二十五日警訊筆錄）等語
      。核與證人即當時因在現場逗留等侯載客之計程車司機張慶祿及與被告甲○○
      同行之妻李柯瓊惠證述：被告甲○○與告訴人乙○○二人吵得很激烈，後來告
      訴人乙○○便用右手打被告甲○○一巴掌，還要再上前打時，被告甲○○即用
      手撥開，告訴人乙○○就摔倒了等語（見原審八十九年一月二十八日及二月十
      八日筆錄）相符，足證被告甲○○確有出手而導致告訴人乙○○受傷之犯行。
      而被告甲○○既有上開出手撥開告訴人乙○○之情，以案發情形、二者體型狀
      態觀之，告訴人係一女性，在其出手毆打之不法侵害時，被告甲○○為防範自
      己之身體法益，應僅後退避丙或以手架開來實施防衛行為即為已足，何須以手
      推開告訴人之手後，其推開之力道緊接著尚觸及告訴人之臉部，並使告訴人後
      退倒地，足徵被告甲○○當時以手撥開告訴人時，並非基於防衛之意思，而係
      傷害決意實施之行為，故被告甲○○尚難以正當防衛為由阻卻責任。
（二）右揭公然侮辱事實，迭據告訴人乙○○於警訊及原審審理時指述綦詳，被告甲
      ○○於本院審理中雖否認有以英文「FUCK YOU」及「脫光光丙我幹妳」等語辱
      罵告訴人乙○○，惟被告甲○○於原審調查時業已坦承：告訴人乙○○與伊理
      論時，伊起初未予理會，後來告訴人乙○○以英文「FUCK YOU」罵伊，伊始說
      了如起訴書所載「脫光光丙我幹妳」等語（見原審八十九年四月十九日訊問筆
      錄，原審卷第四十九頁），足證被告甲○○確有在發生爭執時出言侮罵告訴人
      乙○○。而被告甲○○侮罵告訴人乙○○之地點，係屬不特定之多數人得以共
      見共聞之公共場所，此藉由卷附之現場照片一幀判斷自明。
（三）綜上所述，被告甲○○確有上開傷害及公然侮辱之行為，應無疑義。其所辯並
      未打告訴人乙○○，告訴人自己跌倒在地受傷，亦未以英文「FUCK YOU 」及
      「脫光光丙我幹妳」等語辱罵告訴人乙○○，並無傷害及公然侮辱之行為云云
      顯係卸責之詞，未足採信。本件事證明確，被告甲○○犯行洵堪認定。至於被
      告甲○○另請求傳喚高雄市立大同醫院醫師龔嘉德、警員蔡正仁、計程車司機
      張慶祿到庭為證，惟查證人即警員蔡正仁、計程車司機張慶祿，均於原審到庭
      結證明確，警員蔡正仁且係案發後始到場處理，自均無庸再行傳喚；而被告甲
      ○○確有出手將告訴人撥開，打到告訴人乙○○之臉頰，將之推倒在地之情，
      已如前述，經核與告訴人所受傷勢相符，上開診斷證明書並無疑義，本院認無
      傳訊高雄市立大同醫院醫師龔嘉德之必要，併此敘明。
三、核被告甲○○所為係犯刑法第二百七十七條第一項之傷害罪及同法第三百零九條
    第一項之公然侮辱罪。被告甲○○所犯上開二罪，犯意各別，罪名不同，應予分
    論併罰。原審認被告甲○○罪證明確，適用刑法第二百七十七條第一項、第三百
    零九條第一項、第四十一條、第四十二條第二項、罰金罰鍰提高標準條例第一條
    前段、第二條之規定，並審酌被告甲○○坦承部分犯行，而其係在被告乙○○出
    手情形下，始以單一之動作還擊，及其所受之刺激而產生傷害動機之惡性，並非
    重大，惟其所肇致告訴人乙○○之傷勢較重公然侮辱之情節不輕等情，分別就傷
    害部分量處拘役伍拾日，就公然侮辱部分量處罰金壹仟伍佰元，並各諭知易科罰
    金及易服勞役之標準。認事用法，均無違誤，量刑亦屬妥適，被告甲○○上訴意
    旨否認犯罪，指摘原判決不當，為無理由，應予駁回。
據上論結，應依刑事訴訟法第三百六十八條，判決如主文。
本案經檢察官羅正平到庭執行職務。
中    華    民    國     八十九     年       十       月     十一       日
                              臺灣高等法院高雄分院刑事第三庭
                                  審判長法官  莊秋桃
                                        法官  魏式璧
                                        法官  陳中和
右正本證明與原本無異。
不得上訴。
                                      書記官  劉博文
中    華    民    國     八十九     年       十       月     十三       日
附錄：本判決論罪科刑法條：
刑法第二百七十七條第一項
傷害人之身體或健康者，處三年以下有期徒刑，拘役或一千元以下罰金。
刑法第三百零九條第一項
公然侮辱人者，處拘役或三百元以下罰金。
                                                                        Ｂ


司法院資訊處製作；財團法人民間司法改革基金會備份。
